【裁判字號】    89,交聲,672
【裁判日期】    901219
【裁判案由】    違反道路交通管理處罰條例聲明異議
【裁判全文】
臺灣臺北地方法院交通事件裁定                    八十九年度交聲字第六七二號
    異議人即
    受處分人  甲○○
右列受處分人因違反道路交通管理處罰條例案件，不服臺北市交通事件裁決所於中華
民國八十九年十月廿七日所為之處分( 原處分案號：北市裁三字第車裁22-AG0000000
號 )聲明異議，本院裁定如左：
        主      文
異議駁回。
        理      由
一、「道路交通安全規則」第二條第一項第一款及「道路交通管理處罰條例」第三條
    第八款均明文規定該等有關道路交通管理法規所指之「汽車」包含「機器腳踏車
    」。又「機器腳踏車」行駛之車道，在未劃分快慢車道之道路應靠右行駛，在已
    劃分快慢車道之道路，重型機器腳踏車依標誌或標線之規定行駛，「道路交通安
    全規則」第九十九條第一項第一款及第二款前段均有規定。機器腳踏車駕駛人，
    不在規定車道行駛者，處新臺幣六百元以上一千八百元以下( 即銀元二百元以上
    六百元以下 )罰鍰，修正前「道路交通管理處罰條例」第四十五條第十三款亦有
    處罰規定( 按「道路交通管理處罰條例」第四十五條第十三款業於九十年一月十
    七日總統令修正公布，僅刪除銀元罰鍰之處罰規定並自同年六月一日起施行，惟
    因交通違規裁罰案件之性質，係道路交通主管機關本於職權就個別交通違規行為
    所為裁罰之決定而對外直接發生法律效果之單方行政行為，按實體從舊程序從新
    原則，本件仍應適用行為時即修正前之「道路交通管理處罰條例」第四十五條第
    十三款，行政法院五十六年度判字第八十一號判例參照 )。
二、本件受處分人即異議人甲○○所有之一輛車牌BCH-181 號( 引擎號碼RP059026 )
    重型機器腳踏車於八十九年八月廿七日中午十二時四十一分，為不詳姓名之駕駛
    人騎乘，行經臺北市內湖區○○○○○道」時，爭道行駛，逕自駕車駛入路面劃
    設有「禁行機車」黃色標字之車道內，而不在規定車道行駛，為臺北市政府警察
    局內湖分局交通分隊執勤員警侯健平利用科學儀器( 照相機 )拍照採證，以該輛
    機車駕駛人有違反行為時「道路交通管理處罰條例」第四十五條第一項( 贅載「
    第一項」三字，因第四十五條未分項 )第十三款( 機器腳踏車不在規定車道行駛
     )之行為掣單( 北市警交大字第AG0000000 號 )逕行舉發。嗣因受處分人依限到
    案向原處分機關提出申訴，原處分機關調查結果，仍認受處分人確有前揭違規行
    為，乃於八十九年十月廿七日依行為時「道路交通管理處罰條例」第四十五條第
    一項( 贅載「第一項」，因第四十五條未分項 )第十三款規定，裁處新臺幣六百
    元罰鍰，並記違規點數一點之處分。
三、訊據受處分人雖不否認為其所有之車牌BCH-181 號重型機器腳踏車於前揭時地駛
    入「禁行機車」車道行駛為警拍照之事實，惟矢口否認其有違反「道路交通管理
    處罰條例」規定之行為，辯稱略以該輛車牌BCH-181 號重型機器腳踏車係遭其所
    經營「易昌汽車修理廠」( 設臺北市○○區○○路三段一五七巷二號 )雇用之維
    修技工方志中( 男，民國○○○年○月○日生，身分證號碼：Ｚ000000000 )於八
    十九年八月廿一日中午十二時，佯以外出購買便當為由，未經其同意即擅自騎乘
    該輛重型機器腳踏車外出且無故離職避不見面，受處分人曾委託配偶黃雅喬於同
    年月廿九日向轄區大安分局臥龍街派出所報案，指訴員工方志中涉嫌侵占云云。
    經查：方志中( 男，民國○○○年○月○日生，身分證號碼：Ｚ000000000 )係於
    八十九年八月廿一日中午十二時卅分許，借用張雅喬所有而登記甲○○名義之車
    牌AIH-110 號( 引擎號碼4CB007783  )重型機器腳踏車外出後，意圖為自己不法
    之所有而將該輛重型機器腳踏車侵占入己，業經檢察官聲請以簡易判決處刑( 九
    十年度偵緝字第六七三號 )並經本院於九十年九月廿五日以九十年度簡字第三一
    二七號刑事簡易判決書( 原判決書「事實」欄誤載車牌「AHI-110 」 )判處有期
    徒刑三月在案，業經本院依職權調取前開刑事案卷核閱無訛，並有聲請簡易判決
    處刑書及判決書各一件在卷可稽，是以受處分人所指員工「方志中」侵占本件車
    牌BCH-181 號( 引擎號碼RP059026 )重型機器腳踏車於八十九年八月廿一日中午
    十二時外出不歸，暗指本件違規駕駛行為係方志中所為壹節，核與事實不符，無
    非係卸責之詞，不足採信。
四、受處分人係本件車牌BCH-181 號重型機器腳踏車所有人，有「機車車籍查詢」表
    一紙在卷可稽，而本件係逕行舉發違反道路交通管理事件，機車所有人即受處分
    人未依「違反道路交通管理事件統一裁罰標準及處理細則」第二十三條前段規定
    ，於舉發違規通知單之應到案日期( 八十九年十月十五日 )前到案並告知違規駕
    駛人姓名、身分證統一編號及住址，原處分機關依同法條後段規定適用「道路交
    通管理處罰條例」第八十五條第三項規定處罰該輛重型機器腳踏車所有人即受處
    分人，並無不合。從而原處分機關依「道路交通管理處罰條例」第四十五條第一
    項( 贅載「第一項」，因第四十五條未分項，應予刪除補正 )第十三款規定裁處
    受處分人新臺幣六百元罰鍰，於法並無不當。本件受處分人之聲明異議顯無理由
    ，應予駁回。
據上論斷，應依道路交通案件處理辦法第十九條，裁定如主文。
中      華      民      國     九    十     年    十二    月    十九    日
                          臺灣臺北地方法院交通法庭
                                          法  官    鍾  華
右正本證明與原本無異。
如不服本裁定，應於裁定送達後五日內向本院提出抗告狀。
                                          書記官    劉芸珊
中      華      民      國     九    十     年    十二    月    二十    日


司法院資訊處製作；財團法人民間司法改革基金會備份。
